最高法院刑事判決　　　　　　九十六年度台上字第五七五六號
上　訴　人　台灣高等法院高雄分院檢察署檢察官
被　　　告　甲○○
　　　　　　乙○○
上列上訴人因被告等偽造文書案件，不服台灣高等法院高雄分院
中華民國九十六年二月一日第二審更審判決（九十五年度重上更
(六)字第二五號，起訴案號：台灣高雄地方法院檢察署八十二年度
偵字第二四一四六號、八十三年度偵字第四六六、六六八號），
提起上訴，本院判決如下：
    主  文
原判決撤銷，發回台灣高等法院高雄分院。
    理  由
本件原判決以公訴意旨略稱：被告甲○○於民國七十七年七月間
，曾任屏東縣屏東市○○路二四七號全興小客車租賃有限公司（
下稱全興公司）負責人，明知全興公司所屬之車牌九五三─七０
五二號、九五三─七０六六號、九五三─七０五三號、九五三─
七０六九號、九五三─七０六五號、九五三─七０五九號雷諾牌
小客車之引擎或車身部分受有嚴重毀損，因急於用車，竟與在屏
東市○○路三０六號進倫汽車股份有限公司（下稱進倫公司）之
汽車保養廠擔任廠長之被告乙○○基於共同犯意聯絡，自七十八
年三月間起至七十九年十一月間止，將全興公司上開小客車以如
原判決附表所載方式，在該保養廠內加以頂拼，致生損害於監理
處對車輛登記之正確性及汽車廠商之聲譽。又被告乙○○明知車
牌九五０─四０六九號（引擎號碼Ｐ一二四六八七號）、八六０
─一三三二號（引擎號碼一二五九九五號）、二九八─六六五三
號（引擎號碼Ｐ一二六一六九號）、九五八─二八二七號（引擎
號碼Ｐ一六二五四九號）、八六０─二七七六號（引擎號碼Ｐ一
六一五０九號）、九五五─三九七九號（引擎號碼Ｐ一二五七五
０號）雷諾牌小客車均屬來源不明贓車，竟於七十八年三月間起
，至七十九年十一月間止，令不詳姓名技工在進倫公司保養廠內
，將上開六部贓車解體，並將引擎號碼均加以磨損，且重新打造
成如原判決附表所示受頂拼車之引擎號碼，再以俗稱「借屍還魂
」方式，將上開偽造後之引擎號碼頂拼在全興公司如原判決附表
所示之同型雷諾牌小客車車體上。嗣於八十二年十二月八日經警
循線查獲等情。因認被告甲○○、乙○○（下稱被告等二人）共
同涉犯刑法第二百十六條、第二百十條之行使偽造私文書罪嫌云
云。經審理結果，認不能證明被告等二人犯罪，因而撤銷第一審
之科刑判決，改判諭知被告等二人均無罪，固非無見。
惟按客觀上為法院認定事實及適用法律基礎之證據，雖已調查而
其內容尚未明瞭者，即與未經調查無異，如遽行判決，仍屬應於
審判期日調查之證據未予調查。又判決所憑之證據及其說明之理
由，均須與卷內之證據資料相適合，否則即屬證據上之理由矛盾
。本件原判決認為不能證明被告等二人犯罪，大抵均係引用各該
被告在原法院前審提出之辯護狀或陳述狀之內容（甲○○部分見
上更(一)卷第五十六頁反面至第五十九頁；乙○○部分見上訴卷第
一九五頁反面至第二００頁、上更(一)卷第三十二頁反面至第三十
六頁），資為其論斷之依據（見原判決理由五、六部分）。然查
：(一)、原判決理由五之(六)內，以「全興公司所有之……雷諾汽車
只使用一年半，行車里程，自一萬多公里至三萬多公里不等，均
屬新車，並無重大損壞」等由，因認「無將車體與他車之引擎頂
拼之必要」（見原判決第七頁）。然查，全興公司係於七十七年
七月間開始營業（見偵字第二四一四六號卷第三十七頁筆錄），
該公司所有之九五三─七０六二、九五三─七０六三、九五三─
七０五三、九五三─七０六０號雷諾汽車，自七十七年十一月一
日起至七十七年十二月十七日止，即因先後出險撞損申請理賠，
由中國產物保險股份有限公司高雄分公司（下稱中國產險公司）
分別賠付新台幣（下同）四萬三千元至十九萬二千元不等之保險
金，有該分公司八十三年七月二十八日中產高（八三）字第一一
七號函在卷可稽（見第一審卷第六十四至六十五頁），原判決遽
認全興公司所有之車輛均屬新車，並無重大損壞云云，核與卷證
資料不符，非無證據上理由矛盾之違誤。(二)、原判決依進倫公司
於八十三年七月二十一日函送第一審法院之「轉帳傳票、發票及
領料單」等資料，統計歸納後，列製該判決理由六、(一)之Ｄ表，
並據以說明：「依表內所載修車金額，超過新台幣十萬元者，僅
第十一項次結算日期為七十八年六月十日），惟該項次金額係四
部車修護後合併結算金額所致，至若以單部車輛計算，則無一有
超過十萬元者。」等旨，資為其認證人即全興公司經理王仲秋於
偵查中證稱：全興公司所有之雷諾汽車在進倫保養廠整修都是大
修，動輒十餘萬元等語，顯然不實而不予採取之論據（見原判決
第十頁、第十四至十七頁）。然依卷附中國產險公司檢送第一審
法院之相關理賠資料所示，全興公司以該公司所有之九五三─七
０六二號汽車出險為由，申請理賠金額十萬六千元時，即檢附進
倫公司於七十八年二月十四日出具之九五三─七０六二號汽車修
護工資及器材等費用三萬八千元、六萬八千元（合計十萬六千元
）之統一發票各一紙為憑（見第一審卷第六十四、六十七頁）。
而此項修護紀錄並未列入前揭Ｄ表之內（見原判決第十四至十七
頁）。是原判決列製該表所本之進倫公司提出於第一審法院之「
轉帳傳票、發票及領料單」等資料，顯然並非完整確實。原審見
未及此，遽以各該不全或不實之資料，為有利於被告等二人之判
決基礎，自嫌率斷而與證據法則有違。(三)、依卷內資料，被告甲
○○於警詢時供承：「（全興公司之車輛發生）車禍後經乙○○
估價，先以我公司車體頂拼，然在（應係「然後再」之誤載）竊
取贓車頂拼被頂拼車體的車籍」等語不諱（見警(二)卷第二頁背面
）；而原判決附表編號３至５、７至９號所示，經頂拼後懸掛全
興公司車牌之車輛，其車體分別係被害人邱文彩、張瓊瑤、范常
智、蔡進益、劉琠、黃慶容所失竊之贓車車體，亦經上開被害人
於警詢時指證無訛，並有其領回贓車出具之領據附卷可稽（見警
(二)卷）。上開被害人之陳述及其失竊資料，可否資為被告甲○○
自白之補強證據，而使被告等二人被訴之犯罪事實獲得確信？自
有詳加勾稽之必要。原審未予詳酌慎斷，遽行判決，併有可議。
以上違誤，業據本院於前此之多次發回意旨所指明，本次更審判
決猶未予以釐清或更正，以致瑕疵依然存在，自屬無可維持。檢
察官上訴意旨執以指摘，非無理由，應認原判決仍有撤銷發回之
原因。
據上論結，應依刑事訴訟法第三百九十七條、第四百零一條，判
決如主文。
中　　華　　民　　國　九十六　年　　十　　月　二十六　日
                      最高法院刑事第五庭
                          審判長法官  林　增　福
                                法官  邵　燕　玲
                                法官  張　清　埤
                                法官  陳　世　雄
                                法官  蔡　國　在
      本件正本證明與原本無異
                                      書  記  官
中　　華　　民　　國　九十六　年　　十　　月　三十一　日
                                                      V
